【裁判字號】    89,自,817
【裁判日期】    900424
【裁判案由】    偽造文書
【裁判全文】
臺灣臺中地方法院刑事判決                          八十九年度自字第八一七號
    自  訴  人  辛○○
    被      告  己○○
                癸○○原名廖.
右列被告因偽造文書案件，經自訴人提起自訴，本院判決如左：
    主  文
己○○、癸○○共同行使偽造私文書，足以生損害於他人，各處有期徒刑參月，如易
科罰金，均以參佰元折算壹日。
    事  實
一、己○○、癸○○係夫妻，渠二人於民國八十六年三月間，共同招攬丁○○○參加
    以己○○為會首、自八十六年三月十日起至八十八年四月十日止、每會新台幣（
    下同）三萬元之互助會，丁○○○初雖答應參加，惟於互助會開始後又因週轉發
    生問題而退會，己○○夫妻鑒於填載丁○○○為會員之互助會簿已發出，乃自行
    承頂該會兼為會員，但未對其他會員說明，嗣因己○○夫妻需錢週轉，乃基於偽
    造文書之犯意聯絡，而於互助會開始起迄八十七年六月間止之某月十日（正確時
    間不記得），未經丁○○○之同意，擅自偽造丁○○○以五千元（或六千元）競
    標之標單，並持之在其台中市西屯區○○○○街一二九巷五號住處參與投標以為
    行使，競標後會單即丟棄，足生損害於丁○○○及該互助會之活會會員，迨因己○○夫妻得標後，於八十七年六月間停標，活會會員向丁○○○索取死會會款未
    果而查悉上情。
二、案經活會會員辛○○提起自訴。
    理  由
一、右揭事實，業據被告己○○、癸○○坦承不諱，核與自訴人辛○○、證人丁○○○所陳述之情節相符，並有該互助會簿影本附卷可稽，本件事證明確，被告二人
    之犯行均堪認定。
二、被告二人於標單上填寫「丁○○○五千元（或六千元）」諸字，依習慣係表示丁○○○願標取該次會款並按月給付五千元（或六千元）之利息，此種標單依刑法
    第二百二十條第一項規定，應以文書論，被告二人偽造後復持以標會並向活會會
    員收取會款之行為，足使丁○○○生有日後可能被活會會員追討會款之損害，使
    活會會員生有會首倒會時可能無法代位向丁○○○索討會款之損害。故核被告二
    人所為，均係犯刑法第二百十條、第二百十六之行使偽造私文書罪，其中偽造丁○○○署押之行為，為偽造私文書之部分行為，而偽造私文書之低度行為應為行
    使偽造私文書之高度行為吸收，均不另論罪；爰審酌被告二人均係初犯、動機不
    似一般惡性重大者、犯後坦認所為等一切情狀，分別量處如主文所示之刑，又刑
    法第四十一條關於自由刑得易科罰金之規定，於九十年一月十日業經修正公布，
    並於同年月十二日生效施行，依同法第二條第一項前段從新從輕之規定，本件應
    均並諭知易科罰金之折算標準。又被告二人所偽造之標單，業遭丟棄，故未併予
    宣告沒收。另丁○○○部分之互助會，實際上已由被告二人承頂，會款也由被告
    二人繳納，是以渠二人以丁○○○名義標會之行為，顯無不法所有之意圖甚明，
    而與刑法詐欺罪之構成要件不合，附此敘明。
三、自訴意旨另以：被告己○○、癸○○共同邀自訴人辛○○及其他會員多人，參加
    以己○○為會首自八十五年七月二十日起至八十七年八月二十日止、每會二萬
    元，前揭自八十六年三月十日起至八十八年四月十日止、每會三萬元之兩個互
    助會，嗣被告二人竟先後多次冒用會員名義盜標會款，據悉互助會部分冒會員
    楊文福、廖桂伶、曾文雪名義，互助會部分冒會員楊文福、周巧菁、白政民名
    義，使未得標會員陷於錯誤而交付會款予被告二人。迄八十七年六月間，被告二
    人無故停標並置之不理，自訴人始知受騙。因認被告二人均涉犯刑法行使偽造私
    文書及詐欺之罪嫌云云。
四、按犯罪事實應依證據認定之，無證據不得推定其犯罪事實。刑事訴訟法第一百五
    十四條定有明文。又事實之認定，應憑證據，如未能發現相當證據，或證據不足
    以證明，自不能以推測或擬制之方法，以為裁判基礎，最高法院四十年台上字第
    八六號判例參照。本件自訴人認被告二人涉有以右揭會員名義冒標該二互助會之
    罪嫌，無非係以被告二人曾親口對伊及其他會員庚○○、甲○○、子○○坦承過
    該情為其依據。然訊之被告己○○、癸○○，固坦承召集自訴人及其他會員參加
    前揭二互助會，且迄未標完之事實，惟均堅詞否認有冒該些會員名義標會及曾向
    自訴人等承認冒標之行為，辯稱：渠二人招募互助會已有多年，信用一向良好，
    嗣因經濟不景氣，被告己○○當代書時夥同其他金主放出去之款項遭倒帳，且會
    員楊文福、白政民標得會款後即落跑不繳死會會款，其他活會會員風聞而擔心渠
    二人無力支撐，乃紛紛以極高金額搶標，渠二人唯恐死會會錢難收，為免活會會
    員損失，方不得已宣布停標等語。
五、經查，證人庚○○、甲○○、子○○於八十九年十月十九日在本院雖均稱被告二
    人曾親口對他們承認冒該些會員名義標會，惟被告二人於八十九年十一月十四日
    到庭應訊時，均予以否認，而本件不論被告二人是否曾私下對自訴人及證人等承
    認過，今被告二人既予否認，自訴人及三位證人亦非親眼目睹且立場一致，則自
    訴人自應提供該些被冒標會員資料給本院調查，然自訴人稱「因為被告沒有讓我
    們知道該些會員地址，我不認識無從問起」，被告癸○○亦稱「有些我有去找過
    他們，他們都不願出庭，有的我找不到地址了」；又兩造雖分別找了其他會員丙○○、壬○○、戊○○、乙○○到院說明，但該些會員除乙○○稱被告二人曾對
    伊講述冒右揭會員名義標會外，其他人對冒標一事均無所悉，且乙○○之證詞嗣
    為被告二人所否認，今因自訴人未能提供該些被冒標會員之住所資料供本院傳查
    ，本院自無法窺其究竟，而被告二人或可查出該些會員詳址，然渠等並無積極證
    明己身無罪之義務，是亦非能因被告二人之不為或不能為而遽論渠等有自訴人所
    指之行為。參以被告二人停會後，已償還自訴人、庚○○、甲○○、子○○四人
    共三百二十萬二千零三十六元，並以甲○○為抵押權人，設定四百萬元之第二順
    位抵押權以擔保渠四人之債權，此經兩造陳明在卷，並有渠等簽立之切結書附卷
    可稽，因認被告二人停會後對債務並無置之不理之情，渠二人所辯堪以採信，本
    件應僅係兩造間之民事債務糾葛問題，與刑法偽造文書及詐欺罪之構成要件不合
    。此外，復查無任何積極證據足資證明此部分被告二人有何自訴人所指之犯行，
    而因此部分若成立犯罪，則與前述論罪科刑之事實，有連續犯及牽連犯之裁判上
    一罪關係，故不另為無罪之諭知。
據上論斷，應依刑事訴訟法第三百四十三條、第二百九十九條第一項前段，刑法第二
十八條、第二百十條、第二百十六條、第二百二十條第一項、第四十一條第一項前段
、第二條第一項前段，罰金罰鍰提高標準條例第一條前段、第二條，判決如主文。
中      華      民      國    九十      年      四      月    二十四    日
                                        法  官  李  秋  娟
右正本證明與原本無異。
如不服本判決，應於判決送達後十日內向本院提出上訴狀，上訴於臺灣高等法院臺中
分院( 須附繕本 )。
                                        書記官
中      華      民      國    九十      年      四      月    二十四    日
附錄論罪科刑法條
刑法第二百十條
偽造、變造私文書，足以生損害於公眾或他人者，處五年以下有期徒刑。
刑法第二百十六條
行使第二百十條至第二百十五條之文書者，依偽造、變造文書或登載不實事項或使登
載不實事項之規定處斷。


司法院資訊處製作；財團法人民間司法改革基金會備份。
